【裁判字號】    98,交抗,791
【裁判日期】    981126
【裁判案由】    聲明異議
【裁判全文】
臺灣高等法院高雄分院刑事裁定         98年度交抗字第791號
抗  告  人
即受處分人  甲○○
上列抗告人因違反道路交通管理處罰條例聲明異議案件，不服臺
灣高雄地方法院中華民國98年10月21日裁定（98年度交聲字第25
19號），提起抗告，本院裁定如下：
    主  文
抗告駁回。
    理  由
一、抗告意旨略以：原處分機關即交通部公路總局高雄區監理所
    以抗告人即受處分人甲○○，於民國98年6 月28日下午4 時
    50分許，駕駛車號YU-9999 號自用小客車，行經高雄縣鳥松
    鄉○○路與美庄路有燈光號誌管制之交岔路口闖越紅燈，經
    警攔停舉發，依道路交通管理處罰條例第53條第1 項、第63
    條第1 項之規定，裁處受處分人罰鍰新臺幣（下同）2,700
    元，並記違規點數3 點。惟受處分人係於綠燈轉黃燈時通過
    該路口，員警係先躲藏在隱蔽處，待受處分人通過路口時才
    突然現身攔停誣蔑闖越紅燈，員警既躲在隱蔽處應有時間拍
    照採證，自應提出受處分人確有闖紅燈之採證照片，且上開
    路口位在轉彎處，紅綠燈已被樹叢遮蔽，又員警攔停之位置
    距離該交岔路口至少有60公尺以上，以員警所站位置，根本
    無法目視受處分人行經該交岔路口時之燈號為何。原審未予
    詳查，認受處分人有上開原處分機關裁處之違規行為，而駁
    回聲明異議，尚有未恰，爰依法提起抗告，請求撤銷原裁定
    ，另為適法之裁定云云。
二、按汽車駕駛人，行經有燈光號誌管制之交岔路口闖紅燈者，
    處1,800 元以上5,400 元以下罰鍰，並記違規點數3 點，道
    路交通管理處罰條例第53條第1 項、第63條第1 項第3 款分
    別定有明文。又按違反道路交通管理處罰條例第53條第1 項
    之事件，於到案期限內繳納或到案聽候裁決者，小型車處2,
    700 元罰鍰，亦有違反道路交通管理事件統一裁罰基準及處
    理細則第2 條及違反道路交通管理事件統一裁罰基準表可參
    。
三、經查：
(一)、本件受處分人有於98年6 月28日下午4 時50分許，駕駛車號
    YU-9999 號自小客車，沿高雄縣鳥松鄉○○路由北向南行駛
    ，於通過美山路與美庄路口時為警攔停舉發等情，業據抗告
    人於聲明異議狀說明二記載明確（原審卷第5 頁），且經證
    人即高雄縣政府警察局仁武分局仁美派出所（下稱仁美派出
    所）員警侯朝揚於原審證述綦詳（原審卷第26-27 頁），並
    有高雄縣政府警察局舉發違反道路交通管理事件通知單影本
    、交通部公路總局高雄區○○○○○道路交通管理事件裁決
    書影本各1 份在卷可稽（原審卷第6 、10頁），此部分事實
    ，已堪認定。
(二)、又證人侯朝揚於原審證稱：伊與另名同事於前揭時間均穿著
    制服，在美山、美庄路口執行一般的交通稽查勤務，該路口
    為三岔路口，沿美山路由北向南行駛至上開路口前雖屬彎道
    ，惟轉彎幅度很小，靠美山路由北向南方向車道一側之路口
    紅綠燈雖有行道樹，惟尚不至於遮蔽燈號，伊係站在美山路
    由北往南方向靠近快車道處，距離上開路口約13公尺，並未
    躲在遮蔽物後方，當時視線良好，車流量不多，由伊所站位
    置可同時看見該路口紅綠燈及通行車輛，視線範圍可看見沿
    美山路由北向南行駛尚未進入路口停止線之車輛，伊先看上
    開路口號誌，確認為紅燈後，就看見受處分人的車子闖紅燈
    過來，受處分人不是搶黃燈，是紅燈已經亮了一下子以後才
    開過來，該路口為三岔路口，受處分人係沿美山路由北往南
    直行，除非有車輛由美庄路行駛到路口左轉，否則不會與受
    處分人的車輛交會，受處分人無閃避美庄路來車的問題，且
    伊等均為派出所員警，並非交通警察，並無取締交通之特別
    績效，僅係執行巡邏，順便做一般的交通稽查，所以未帶照
    相或攝影器材，無法拍照或錄影採證，除非確有看見駕駛人
    闖紅燈，否則不會攔停舉發等語（原審卷第26-29 頁）。可
    知沿美山路由北向南行駛至上開三岔路口前雖有彎道，惟轉
    彎幅度很小，行道樹並未完全遮擋交通號誌，且證人侯朝揚
    執行勤務所站位置，距離該交岔路口僅約13公尺，並非受處
    分人所述60公尺。
(三)、再者，本件舉發時間為98年6 月28日下午4 時50分許，天色
    尚屬明亮，受處分人亦未爭執當時有何陰雨或其他光線昏暗
    之情形，且依證人侯朝揚提出事後拍攝上開路口照片12幀及
    受處分人所提事後拍攝同處路口之照片6 幀（原審卷第32-3
    7 、39-40 頁），顯示受處分人所指美山路由北向南方向在
    上開路口前之轉彎處，距離路口尚遠，於右彎後至路口燈號
    前，尚有甚長一段直線路段，對於受處分人目視路口號誌之
    視線應不生影響，且於通過上開路口後，雖又有一右彎路段
    ，惟員警所站位置係在該彎道之前，仍可清楚目視上開路口
    之交通號誌及行進車輛，不致辨識錯誤，核與證人侯朝揚上
    開所述內容相符。又依受處分人行駛方向，美山、美庄路口
    之左、右兩側各設置1 桿雙面燈號之交通號誌，且2 桿交通
    號誌之燈號係同步運轉，雖靠美山路由北向南方向車道右側
    （即受處分人行駛方向之右側）之交通號誌，略為行道樹之
    枝葉所遮蔽，惟尚可目視紅燈燈號，惟由北向南車道左側（
    即受處分人行駛方向之左側）之交通號誌並無任何遮蔽物，
    以受處分人之行駛方向，其於到達路口前，可先見到左側交
    通號誌之燈號，且非不能看見右側交通號誌之燈號，自無不
    能得知路口燈號之情形。又證人侯朝揚係仁美派出所員警而
    非交通警察，並無交通取締之特別績效，業據其證述如前，
    且與受處分人素不相識，並無怨隙，衡情不致為此偶發交通
    違規事件，於法院調查時，甘冒偽證罪之刑罰，而為虛偽指
    證，其於原審所為證述，自堪採信。
(四)、又本件係因證人侯朝揚於執行巡邏勤務時，順道執行一般交
    通稽查勤務，故未帶照相或攝影器材，而無法提出蒐證照片
    或錄影帶以佐證所舉發之違規事實，惟證人侯朝揚既已於原
    審到庭作證，以人證之證據方法而為舉證，即屬已盡舉證義
    務，受處分人確有駕車行經有燈光號誌管制之交岔路口闖紅
    燈之違規事實，實堪認定。至於受處分人一方面稱其係於路
    口燈號為綠燈轉黃燈之際通過路口，另方面卻又陳稱燈號為
    樹叢遮蔽等語，不無齟齬之處，而於原審所提出之照片又未
    能顯示其於駕駛時，確有無法目視路口號誌之障礙，自難為
    其有利之認定。
四、綜上所述，本件受處分人違規闖紅燈之事實，堪以認定。原
    處分機關依違反道路交通管理處罰條例第53條第1 項、第63
    條第1 項第3 款、違反道路交通管理事件統一裁罰基準所定
    罰鍰金額及處理細則第2 條、違反道路交通管理事件統一裁
    罰基準表等規定，裁處受處分人罰鍰2,700 元，並記違規點
    數3 點，依法並無不當，原審裁定駁回抗告人之異議，核無
    違誤，抗告人之抗告為無理由，應予駁回。
五、據上論斷，應依道路交通案件處理辦法第26條、刑事訴訟法
    第412 條，裁定如主文。
中    華    民    國    98    年    11    月    26    日
                  刑事第三庭  審判長法  官   莊崑山
                                    法  官   莊松泉
                                    法  官   唐照明
以上正本證明與原本無異。
不得再抗告。
中    華    民    國    98    年    11    月    26    日
                                    書記官   黃琳群


司法院資訊處製作；財團法人民間司法改革基金會備份。
